【裁判字號】    98,簡上,325
【裁判日期】    981112
【裁判案由】    違反毒品危害防制條例
【裁判全文】
臺灣臺南地方法院刑事判決           98年度簡上字第325號
上  訴  人  臺灣臺南地方法院檢察署檢察官
被      告  甲○○
上列上訴人因被告違反毒品危害防制條例案件，不服本院98年度
簡字第2135號中華民國98年9月30日第一審刑事簡易判決，提起
上訴（檢察官聲請簡易判決處刑案號：98年度偵字第11809號）
，本院管轄之第二審合議庭認本件有刑事訴訟法第452條之情形
，逕依通常程序為第一審判決如下：
    主  文
原判決撤銷。
本件公訴不受理。
    理  由
一、本件聲請簡易判決處刑意旨如附件聲請簡易判決處刑書所載
    。
二、應諭知不受理之判決，得不經言詞辯論為之，刑事訴訟法第
    第307條定有明文。又按起訴之程序違背規定者，應諭知不
    受理之判決，刑事訴訟法第303條第1款定有明文。而刑事訴
    訟係對於特定被告之特定犯罪事實所進行之程序，被告在刑
    事訴訟上具有為訴訟主體及訴訟客體之地位，不僅是刑事訴
    訟之當事人，更為訴訟程序之對象。如於檢察官偵查中，被
    告死亡，依刑事訴訟法第252條第6款之規定，檢察官應為不
    起訴之處分（職權不起訴），以終結其偵查程序。如於法院
    審理中，被告死亡者，法院始依刑事訴訟法第303條第5款之
    規定為不受理之判決，以終結其訴訟關係。惟於檢察官偵查
    時，被告已死亡，而檢察官疏未查明，未依上述規定為不起
    訴處分，仍向該管法院起訴者，因檢察官提出起訴書於管轄
    法院產生訴訟繫屬時，該被告早已死亡，訴訟主體業已失其
    存在，訴訟程序之效力並不發生，其起訴程序違背規定至明
    ，此際法院即應依刑事訴訟法第303條第1款規定，判決不受
    理，始符法意。再檢察官聲請以簡易判決處刑之案件，經法
    院認應為不受理判決之諭知者，應適用通常程序審判之，同
    法第451條之1第4項第3款、第452條復規定甚明。
三、檢察官上訴意旨略以：被告已於原審判決前即98年7月3日死
    亡，原審未依刑事訴訟法第303條第5款規定諭知不受理之判
    決，而為有罪之判決，尚有未洽，請撤銷原判決，另為適法
    之判決等語。
四、原審以被告罪證明確，依刑事訴訟法第449條第1項前段、第
    、第450條第1項、454條第2項，毒品危害防制條例第11條第
    1項、第18條第1項前段，刑法第11條前段、第47條第1項、
    第41條第1項前段等規定，逕以簡易判決處被告有期徒刑3月
    並諭知易科罰金之折算標準，固非無見。惟查，本案檢察官
    於98年8月26日偵查終結，此有98年度偵字第11809號偵查卷
    及聲請簡易判決處刑書附卷足參，又被告於98年7月3日死亡
    ，亦有個人基本資料查詢結果、法務部戶役政連結作業系統
    及除戶資料查詢結果表各1件在卷可稽。故檢察官聲請本件
    簡易判決處刑前，被告早已死亡，參照前開說明，自應認訴
    訟主體業已失其存在，訴訟程序之效力並不發生，其聲請簡
    易判決程序違背規定，應依刑事訴訟法第303條第1款規定，
    適用通常程序，諭知不受理之判決。原審未審酌此情，逕於
    98 年9月30日為實體判決，尚有未合，檢察官執刑事訴訟法
    第303條第5款為由提起上訴，雖有未洽，然原判決既有上開
    違誤，本院自應撤銷原判決，改行通常程序，並依上開規定
    ，不經言詞辯論，逕為不受理判決之諭知。
五、按對於簡易判決之上訴，準用刑事訴訟法第3編第1章及第2
    章之規定，管轄第二審之地方法院合議庭受理簡易判決上訴
    案件，應依通常程序審理，其認案件有刑事訴訟法第452條
    之情形者，應撤銷原判決，逕依通常程序為第一審判決，此
    為法院辦理刑事訴訟簡易程序案件應行注意事項第14項所明
    定。本件既應為不受理判決之諭知，則公訴人聲請簡易判決
    處刑中被告所犯之罪，顯不合刑事訴訟法第449條所定得以
    簡易判決處刑之案件，爰依同法第452條之規定，逕依通常
    程序為第一審判決，附此敘明。
據上論斷，應依刑事訴訟法第455條之1第1項、第3項、第452條
、第369條第1項前段、第364條、第303條第1款、第307條，判決
如主文。
中    華    民    國    98    年    11    月    12    日
                刑事第九庭    審判長  法  官  蔡奇秀
                                      法  官  林欣玲
                                      法  官  蔡盈貞
以上正本證明與原本無異。
如不服本判決應於收受本判決後10日內向本院提出上訴書狀，並
應敘述具體理由。其未敘述上訴理由者，應於上訴期間屆滿後20
日內向本院補提理由書狀（均須按他造當事人之人數附繕本）「
切勿逕送上級法院」。
                                      書記官  蕭伊舒
中    華    民    國    98    年    11    月    12    日


司法院資訊處製作；財團法人民間司法改革基金會備份。
